# 关于负债的计税基础与账面价值的问题

提问人：surring 时间：2016-05-09 13:55:44
各位老师好！我对于“负债的计税基础=账面价值-未来期间按税法规定可予税前扣除的金额”这个问题还是不太理解。资产的计税基础我能理解，是税法规定的可以计入税前成本费用的金额，负债为何是求差计算出计税基础？我把负债想成是负资产，似乎也不能说服我自己为何负债要这样计算计税基础。准则中关于这个问题的解释，我不是很理解。所以想问问各位老师。感谢大家！！！

回答人：chenyiwei
你可以把这个问题理解为：假设某个企业同时按照会计准则和税法规范登记两套账簿，所有经济业务均分别按这两个不同规范分别在不同账套内登记，则依据税法规范登记的这套账中资产、负债的账面价值就是其计税基础。 例如：某资产在会计上计提减值准备，但因为税法不承认减值准备的税前扣除，因此该笔计提减值的分录在税务账套中是不登记的，该资产在税务账套中的账面价值仍是其成本，所以该资产的计税基础＝成本。后续实际该资产处置时，税法允许税前扣除的金额＝成本。 又如，某项预计负债税法上不承认，但会计上需计提，因此计税基础＝税法账套中该负债的账面价值＝ 0 ，该预计负债可在后续变为事实损失时税前扣除，因此在发生事实损失时，会计处理是借：预计负债，贷：银行存款等；而税务账套中的处理直接是借：营业外支出，贷：银行存款等，所以负债的计税基础＝账面价值－未来可以税前扣除的金额。 另外负债的计税基础还有一个特殊性：对于预收账款、递延收益类科目，其计税基础＝账面价值－后续结转收益时无需征税的金额。

提问人：原来你就在这里 时间：2016-08-21 11:05:55
请问陈老师，关于负债的计税基础： 如果说预计负债税法上不承认，那该预计负债在税法账套里就没有记录，计税基础就是0.这个可以理解。 而在会计上，假设销售商品 3 年质保期，商品售出时预提质保金 500 万元，会计处理是 借：销售费用 500 贷：预计负债 500 3年质保期满，实际发生保修支出 100 万元，会计处理是 借：预计负债 100 贷：银行存款 100 那么按照所得税会计准则中负债计税基础的定义：负债的账面价值减去未来期间计算应纳税所得额时按照税法规定可予抵扣的金额。那负债的计税基础不就成了500-100=400万元了？

回答人：chenyiwei
3 年后，如果质保义务已经解除，则会计上也要冲回该 400 万的负债余额，此时负债的账面价值和计税基础都是零。如果质保义务尚未解除，且 400 万元的余额代表了剩余期限内因履行质保义务的经济利益流出的最佳估计，则计税基础为零（预计今后实际履行义务时可扣除 400 ），账面价值为 400 。

提问人：原来你就在这里 时间：2016-08-30 09:12:00
陈老师，如果说税务账中资产、负债的账面价值就是其计税基础，那《准则讲解 2010 》预收账款的例子该怎么理解呢？ 【例19—8 】A 公司于20×7 年 12 月 20 日自客户收到一笔合同预付款，金额为 2000 万元，因不 符合收入确认条件，将其作为预收账款核算。
假定按照适用税法规定，该款项应计入取得当期应纳税 所得额计算交纳所得税。 虽然A公司已经将该预收账款计入取得当期应纳税所得额，但我想税务上应该还是得承认这项负债的存在吧？ 如果不承认这 2000 万是负债，难不成税务账的会计处理是 借：银行存款 2 000 贷：主营业务收入 2 000

回答人：chenyiwei
房地产的预售就是这种情况。这种情况下该预收账款的计税基础为零。因为现在计入应税所得之后，后续会计上结转收入时就无需再征税，所以计税基础＝账面价值－后续结转收益时无需征税的金额＝ 0 。

提问人：原来你就在这里 时间：2016-08-30 19:46:44
就是说这 2000 万税务上是确认收入？@chenyiwei

回答人：chenyiwei
税法上是按预收金额*计税毛利率确定应纳税所得额，相当于把预收款项和对应的部分存货成本（按照（ 1 －毛利率））转入了应纳税所得额，所以存货也会导致暂时性差异，两者相抵后就是净影响金额计入递延税资产。